臺灣高雄地方法院刑事判決　　　　　　　95年度訴字第4109號
公　訴　人　臺灣高雄地方法院檢察署檢察官
被　　　告　甲○○
上列被告因毒品危害防制條例案件，經檢察官提起公訴（95年度
毒偵字第8309號），及移送併案審理（95年度毒偵字第9538號、
96年度毒偵字第143號），本院以簡式審判程序判決如下：
    主  文
甲○○施用第一級毒品，累犯，處有期徒刑拾月。扣案如附表編
號一、三所示之物，均沒收銷燬之。
    事  實
一、甲○○(1)前因竊盜、違反肅清煙毒條例案件，分別經臺灣高
    等法院高雄分院以82年度上易字第1464號判處有期徒刑10月
    確定，經本院以82年度訴字第3975號判處有期徒刑2 年確定
    ，定應執行有期徒刑2 年7 月，又因違反肅清煙毒條例案件
    ，經本院以83年度訴字第1967號判處有期徒刑3 年6 月確定
    ，接續上開各罪執行，於民國86年5 月27日假釋出監；(2)再
    因竊盜案件，經本院以87年度易緝字第98號判處有期徒刑1
    年確定，並撤銷前開假釋，執行殘刑2 年7 月15日，於90年
    5 月3 日再次假釋出監；(3)嗣因施用毒品案件，經本院以87
    年度毒聲字第261 號裁定送觀察、勒戒，認有繼續施用毒品
    傾向，經本院以87年度毒聲字第784 號裁定送強制戒治，再
    以87年度毒聲字第3810號裁定停止戒治，所餘戒治期間付保
    護管束，於88年6 月22日保護管束期滿，經檢察官以89年度
    戒毒偵字第510 號不起訴處分確定；(4)復於92年間因施用毒
    品案件，經本院以92年度訴字第1249號判處應執行有期徒刑
    10月確定，前開(2)之假釋再經撤銷，執行殘刑1 年6 月8 日
    ，於94年12月9 日縮刑期滿執行完畢。
二、詎甲○○仍不知悔改，未戒除毒癮，於前述停止戒治付保護
    管束期滿後5 年內，再犯施用毒品罪，經本院以92年度訴字
    第1249號判決有罪確定後，復基於施用第一級毒品海洛因之
    犯意，自95年10月5 日10時許起至96年2 月15日某時止，以
    大約1 日施用1 次之頻率及針筒注射方式，在不詳地點，施
    用第一級毒品海洛因；嗣為警於附表所示時間、地點查獲，
    並扣得如附表所示之物，且歷次查獲採尿送驗結果，均呈嗎
    啡陽性反應，而查悉上情。
三、案經高雄市政府警察局仁武分局報請高雄地檢署檢察官偵查
    起訴及移送併案審理。
    理  由
一、被告甲○○所犯係死刑、無期徒刑、最輕本刑為3 年以上有
    期徒刑以外之罪，其於準備程序中就前揭被訴事實為有罪之
    陳述，經受命法官告知簡式審判程序之旨，並聽取其與公訴
    人之意見後，本院合議庭認為適宜由受命法官獨任進行簡式
    審判程序，爰依刑事訴訟法第273 條之1 第1 項規定，裁定
    由受命法官獨任進行審判程序，合先敘明。
二、上開犯罪事實，業據被告甲○○於本院審理時坦承不諱，且
    被告如附表所示歷次為警查獲，經採尿送驗結果，均確呈嗎
    啡陽性反應，此有台灣檢驗科技股份有限公司95年10月20日
    編號KH2006A0000000號、95年11月22日編號KH2006B0000000
    號濫用藥物尿液檢驗報告各1 紙，暨各該毒品案件嫌疑犯尿
    液採證檢驗對照表計3 紙附卷可稽；又扣得被告持有如附表
    編號1 、3 所示之疑似海洛因粉末，經送高雄市立凱旋醫院
    檢驗結果，均確含有第一級毒品海洛因成分，有該醫院95年
    12月11日高市凱醫驗字第3018號、95年12月4 日高市凱醫驗
    字第2927號調科壹字第220022282 號濫用藥物成品檢驗鑑定
    書各1 紙在卷可佐，足徵被告之自白與事實相符，堪以採信
    。是本案事證明確，被告施用第一級毒品海洛因之犯行，洵
    堪認定。
三、按毒品危害防制條例前於92年7 月9 日修正公布，自93年1
    月9 日施行，觀之該條例第20條、第23條之立法理由，修正
    後該條例就施用毒品者，只於「初犯」及「5 年後再犯」二
    種情形，有其追訴條件之限制，即須於初犯經觀察、勒戒或
    強制戒治釋放後，5 年內均無施用毒品之行為，始能認其前
    所實施之觀察、勒戒或強制戒治已足遮斷毒癮，而得於5 年
    後再犯時，再予適用初犯之規定，重行觀察、勒戒等程序。
    倘5 年內已經再犯，被依法追訴處罰，縱其第3 次（或第3
    次以上）施用毒品之時間在初犯釋放5 年以後，即與「5 年
    後再犯」之情形有別，且因已於「5 年內再犯」，顯見其再
    犯率甚高，原實施觀察、勒戒或強制戒治，已無法收其實效
    ，而無5 年戒斷期之存在，自無再經觀察、勒戒及強制戒治
    之必要，應得逕行追訴處罰（最高法院95年台上字第1071號
    判決參照）。經查：本件被告前因施用毒品案件，經本院送
    觀察、勒戒及強制戒治後，於88年6 月22日停止戒治付保護
    管束期滿，經檢察官不起訴處分確定，5 年內再因施用毒品
    案件，經本院以92年度訴字第1249號判處有期徒刑8 月確定
    等情（詳前揭事實欄一(3)(4)所載），有本院院內索引卡紀錄
    表、臺灣高等法院被告前案紀錄表在卷可憑，是被告本件犯
    行距其前強制戒治期滿雖逾5 年，惟已非「5 年後再犯」，
    依上開說明，仍應予追訴、處罰。
四、核被告所為，係犯毒品危害防制條例第10條第1 項之施用第
    一級毒品海洛因罪。被告持有第一級毒品海洛因之低度行為
    ，為其施用之高度行為所吸收，不另論罪。被告施用第一級
    毒品海洛因之行為固有多次，惟查其施用頻率係約1 日即施
    用1 次，施用期間（95年10月5 日10時許起至96年2 月15日
    某時止）別無因屢被查獲而有中斷情事，足認其具有毒品之
    成癮性，且於密切接近之時間反覆持續施用毒品，參酌毒品
    危害防制條例第10條規定之施用毒品罪，具有因毒品成癮而
    反覆施用之性質，構成要件本質上含有「習慣性」反覆為施
    用行為之意涵（即學理上所稱之集合犯），應認將被告多次
    施用第一級毒品海洛因之犯行，評價為集合犯，論以一罪，
    較符社會通念。檢察官雖僅就被告於95年10月5 日10時許施
    用第一級毒品海洛因之犯行提起公訴，然檢察官就犯罪事實
    一部起訴者，效力及於全部，本件被告就起訴事實以外之犯
    行，雖未據檢察官起訴，然與起訴事實部分有集合犯之實質
    上一罪關係，已如前述，當為起訴效力所及，本院自得併予
    審理。又被告有如前揭事實欄所載之犯罪科刑及刑之執行紀
    錄，有卷附臺灣高等法院被告前案紀錄表可憑，其於刑之執
    行完畢後，5 年內故意再犯本件有期徒刑以上之罪，為累犯
    ，應加重其刑。
五、爰審酌被告屢犯施用毒品之罪，足見其戒絕毒癮之意志不堅
    ，本不宜寬貸，惟念其犯後坦承犯行，態度良好，及施用毒
    品乃戕害自身健康，尚未直接危害他人，反社會性不高等一
    切情狀，量處如主文所示之刑，以資懲儆。又扣案如附表編
    號1 、3 所示之疑似海洛因粉末，經鑑定確含海洛因成分，
    業如前述，其包裝袋因與其上殘留之毒品難以析離，均應依
    毒品危害防制條例第18條第1 項前段規定，宣告沒收銷燬之
    ；至送鑑耗用之海洛因既已滅失，自無庸再予宣告沒收銷燬
    。另扣案如附表編號3 所示之注射針筒1 支，經本院送請高
    雄醫學大學附設中和紀念醫院檢驗結果，其上殘留有海洛因
    成分，有該醫院96年1 月23日編號0000-000號檢驗報告1 紙
    在卷可稽，則該針筒因與其上附著之毒品難以析離，應整體
    視為毒品，不論屬於被告所有與否，亦應依同條例第18條第
    1 項前段規定，諭知沒收銷燬之。
據上論斷，應依刑事訴訟法第299 條第1 項前段、第273 條之1
第1 項，毒品危害防制條例第10條第1 項、第18條第1 項前段，
刑法第11條、第47條第1 項，判決如主文。
本案經檢察官乙○○到庭執行職務。
中　　華　　民　　國　　96　　年　　3 　　月　　15　　日
                    刑事第十五庭法　官  周宛瑩
以上正本證明與原本無異。
如不服本判決，應於判決送達後10日內，向本院提出上訴狀。
                                書記官  彭帥雄
中　　華　　民　　國　　96　　年　　3 　　月　　15　　日
附表：
┌──┬───────────┬─────────────┬──────┐
│編號│查獲時間、地點        │扣案物                    │偵查案號    │
├──┼───────────┼─────────────┼──────┤
│1   │95年10月5 日10時41分許│海洛因1 包（驗前0.681 公克│95年度毒偵字│
│    │、高雄縣仁武鄉○○○街│、驗後0.652公克）         │第8309號    │
│    │41之27號前            │                          │            │
├──┼───────────┼─────────────┼──────┤
│2   │95年11月7 日18時45分許│                          │95年度毒偵字│
│    │、高雄縣鳥松鄉○○路68│                          │第9538號    │
│    │號前                  │                          │            │
├──┼───────────┼─────────────┼──────┤
│3   │95年11月18日17時40分許│海洛因1 包（驗前0.1 公克、│96年度毒偵字│
│    │、高雄縣仁武鄉博愛巷內│驗後0.069 公克）、注射針筒│第143號     │
│    │某鳳梨園前之空地      │1 支（殘留海洛因成分）    │            │
└──┴───────────┴─────────────┴──────┘
附錄本件論罪法條：
毒品危害防制條例第10條
施用第一級毒品者，處6 月以上5 年以下有期徒刑。
施用第二級毒品者，處3 年以下有期徒刑。
